臺灣高等法院臺南分院刑事判決　　　　　 九十三年度交上更(一)字第三八七號　Ｃ
　　　上　訴　人
　　　即　被　告　甲　○　○
　　　選任辯護人　林　永　發　律師
右上訴人即被告因過失致死案件，不服臺灣臺南地方法院八十九年度交訴字第三九八
號中華民國九十年五月二十二日第一審判決（起訴案號：臺灣臺南地方法院檢察署八
十九年度偵字第九九六三號），提起上訴，判決後經最高法院第一次發回更審，本院
判決如左：
      主      文
原判決關於甲○○部分撤銷。
甲○○從事業務之人，因業務上之過失致人於死，處有期徒刑壹年。
      事      實
一、甲○○為雲海工業氣體股份有限公司（以下簡稱雲海公司）大貨車司機張文禧（
    已判刑確定）之隨車搬運工（助手），與大貨車司機張文禧同以該公司所有裝置
    吊桿（機械臂）大貨車載運液態氮鋼瓶，載運分送裝卸予客戶，由張文禧駕駛大
    貨車並操作吊桿高低，甲○○則負責以吊桿副鉤操作裝卸液態氮鋼瓶之上鉤與下
    鉤（即以吊桿副鉤鉤住液態氮鋼瓶或拆卸吊桿副鉤離液態氮鋼瓶），並將大貨車
    旁的固定腳架收起、吊桿收降至安全水平定位，及有無人在車前車後等情，係從
    事汽車駕駛與裝卸裝置吊桿大貨車液態氮鋼瓶業務之人，於民國（下同）八十九
    年三月二十日上午八時許，張文禧駕駛雲海公司所有車牌號碼ＵＲ─六七七號裝
    置吊桿大貨車載運液態氮鋼瓶，甲○○則為該車隨車搬運工，二人一同至台南市
    ○○路二三０號「合正豐公司」，以大貨車上之車裝吊桿拉高距地面逾五公尺之
    距離，裝卸載二百五十公斤液態氮鋼瓶各二桶完畢後，張文禧與甲○○均應注意
    將已拉高至五公尺以上之吊桿，收降至水平位置，始能駕駛該輛大貨車離去，以
    避免於行車途中，發生碰觸異物或拉斷電纜線與電線桿之危險，而依當時天候晴
    朗、日間自然光線、路面乾燥無缺陷、道路上未有任何障礙物、視距復屬良好等
    情形以觀，客觀上亦無不能注意之情事，詎張文禧僅吊桿略為收降，然未收降至
    安全水平位置，即上大貨車將大貨車旁的固定腳架收起，甲○○於卸置液態氮鋼
    瓶後，亦疏未注意吊桿未收降至安全水平位置，見張文禧將固定腳架收起即上車
    並告知張文禧：「後面都處理好。」等語，二人均疏未注意將已拉高距地面逾五
    公尺距離之吊桿並未收降至安全水平位置，張文禧即逕行駕車沿崇善路由南往北
    行駛離去，途經崇善路右轉中華東路三段交岔路口時，因該ＵＲ─六七七號裝置
    吊桿大貨車之吊桿鉤距離地面逾五公尺高，致碰及內政部警政署警察電訊所架設
    該處之台南市警察局第一分局電纜線與第十、十二、十三號與雙抱桿共五根電線
    桿，並因該ＵＲ─六七七號裝置吊桿大貨車繼續行進之牽引力，因而拉斷上開五
    根電線桿，適蔡欣妤騎乘車牌號碼ＵＢＣ─一五六號之機車，沿崇善路由北往南
    行至案外人鄭建佳駕駛停靠在崇善路西側路旁之車牌號碼ＴＬ─六三九０號自用
    小客車旁時，架設在崇善路西側之電線桿適折斷壓在ＴＬ─六三九０號牌自小客
    車頂，且撞擊蔡欣妤頭頂部，蔡欣妤隨即人車倒地，經人送醫救治，延至同年四
    月三日凌晨二時五十分許，因而受頂額部弧形機械性拉擦傷，腦損傷合併腦死，
    終致傷害不治死亡。
二、案經臺灣臺南地方法院檢察署檢察官據報相驗後自動檢舉偵查起訴。
      理      由
一、訊據上訴人即被告甲○○（下稱被告）固足認於右揭時地，未注意吊桿未收降至
    安全水平位置，致吊桿拉倒電線桿撞擊蔡欣妤之事實，惟矢口否認有何過失致人
    於死之犯行，辯稱：其僅係搬運工，伊跟車，不會操作吊桿，吊桿是由司機張文
    禧操作，他要收吊桿，伊不知道他沒有收，伊都照司機的指示做，伊以為張文禧
    已將吊桿收好，伊應無過失責任，伊只有跟司機說捆好了，沒有叫他開走的云云
    。
二、然查：
（一）右揭事實，業據被害人蔡欣妤之父丙○○，於警訊時及歷次偵審中指訴被害人
      於右揭時、地遭拉斷電纜之電線桿撞擊等情甚詳，核與在場駕駛自小客車同遭
      倒下之電線桿撞擊車頂，並目擊被害人人車摔倒之證人鄭建佳於原審結證情節
      大致相符（見原審卷第三七頁），並有道路交通事故調查報告表一紙、現場照
      片十四張在卷可稽（見相驗卷第三十頁）。又自被害人蔡欣妤所受之頂額部弧
      形機械性拉擦傷等傷害觀察，被害人蔡欣妤應係受張文禧所駕駛、被告伴隨之
      該裝置有吊桿之大貨車拉斷內政部警政署警察電訊所架設右揭事實欄所載之電
      線桿致撞擊頭頂部所致，且被害人蔡欣妤因頂額部受有機械性拉擦傷（即弧形
      凹陷性拉擦傷）等傷害，引起腦損傷合併腦死，終致傷重不治死亡，亦經台灣
      台南地方法院檢察署檢察官督同檢驗員相驗明確，製有相驗屍體證明書、驗斷
      書及勘驗筆錄，及台南市立醫院病歷等在卷可憑（見相驗卷第四頁、第八頁至
      第十二頁、原審卷第四二頁至第一０八頁）。
（二）被告雖辯稱：吊桿係由司機張文禧操作，其係聽從張文禧指示，其並不知吊桿
      未收好云云，然查被告於吊桿昇至五公尺高度時，始操作副鉤上鉤鋼瓶與下鉤
      拆卸鋼瓶，於拆卸完畢時，被告自具有義務注意吊桿有無收降至安全水平位置
      ，並告知司機張文禧是否確已將桿收降至安全水平位置，經二人分工協力以達
      到該公司安全載運液態氮鋼瓶之目的。被告於本院更審時亦坦承司機叫伊收鉤
      子，伊在忙著綁桶子，沒有注意到吊桿有無放平等情（見本院九十三年十月二
      十二日準備程序筆錄第六頁），復據張文禧於本院上訴審時亦供稱：甲○○已
      有二十年經歷，平常他都要注意這些事情等語（見本院上訴卷第五六頁），證
      人即雲海公司之負責人乙○○於本院更審時證稱：伊僱用被告作司機助手，與
      司機坐在一起，但是要照顧車子後面的繩索有無綁好，吊車是司機在操作，他
      負責綁住吊鉤主鉤與副鉤，還要看事情做好了沒。鉤子本來是平的，要吊地上
      東西，一定要先翹起來旋轉，才能吊起地上東西，吊起來後要放開鉤子，把東
      西綁緊，才能放定位，吊鉤還要放平才算結束，規定吊鉤是要放平的，沒有放
      平是不對的，被告有責任，他要提醒司機沒有放平，被告在行車前當然要看吊
      桿有無放平，及有無人在車前車後等，這些公司都有規定的，而且出門前都有
      告訴他們的等語。顯見雲海公司平素要求、教育司機及被告甚嚴，足見被告疏
      未注意及此，亦顯有過失甚明，被告前揭所辯為卸責之詞，自不足採。
（三）再按「貨車裝載貨物高度自地面算起，大型車不得超過四公尺」，道路交通安
      全規則第七十九條第一項第四款定有明文，而依目前台南市區道路○○○道路
      兩旁或路口多架設有電纜線，被告伴隨張文禧駕駛雲海公司車裝吊桿之大貨車
      並操作吊桿與副鉤裝卸液態氮鋼瓶，應知吊桿拉高會影響行車安全，於行車前
      ，應將吊桿收降至安全水平位置，不得高於四公尺。而本件經台灣台南地方法
      院檢察署檢察官於八十九年五月九日勘驗並模擬該裝置吊桿大貨車吊桿鉤吊二
      支各二百五十公斤重之液態氮鋼瓶裝卸作業情況，依被告供稱肇事前在合正豐
      公司裝卸液態氮鋼瓶時，車上平放三支六立方米液態氮鋼瓶疊成三角形高度（
      約六十一點五公分）之情形，吊桿高度距地面最低為五百公分，始可將液態氮
      鋼瓶吊出、吊入裝置吊桿大貨車，此有八十九年五月九日勘驗筆錄與照片十五
      張在卷可參（見相驗卷宗第四一頁至五六頁）。次查，依電信線路設置維護遷
      移及租桿掛線規則第十一條規定：「電信架空線路除地形、環境等特殊情形外
      ，線條之最低部分與地面之垂直距離，沿公路或道路為四公尺以上，跨越公路
      或道路為五公尺（原判決誤植為五尺）以上」，有內政部警政署警察電訊所台
      南分所八十九年六月二十三日（八九）南工字第０六二八號函附電信線路設置
      維護遷移及租桿掛線規則可稽（見相驗卷第八二頁），又上揭被折斷之五根電
      線桿，經台灣台南地方法院檢察署檢察官於八十九年六月七日勘驗並測量其長
      度，原長均逾七米，扣除折斷後之根部，亦均有五米餘，又依被告張文禧於偵
      查中亦供稱：「平放位置距地面三米多」等語，是依上開電線桿架設之高度及
      被告所駕裝置吊桿大貨車吊桿平收之高度觀之，被告與張文禧若能注意查看吊
      桿有無收降至安全水平位置，再將該輛大貨車駛離，自不會勾拉電纜線折斷電
      線桿，被告與張文禧二人均疏未注意及此，均顯有過失甚明。被告與張文禧二
      人之過失行為，與被害人蔡欣妤之死亡結果間，均具有相當因果關係，亦無疑
      義。
（四）綜上所述，本件事證已臻明確，被告業務過失致死之犯行，洵堪認定，應依法
      論科。
三、被告為雲海公司裝置吊桿大貨車司機張文禧之隨車搬運工（助手），為從事汽車
    駕駛與裝卸裝置吊桿大貨車液態氮鋼瓶業務之人，被告與張文禧因業務上之過失
    ，致被害人蔡欣妤死亡，核被告所為，係犯刑法第二百七十六條第二項之業務過
    失致死罪。
四、原審以被告罪證明確，因予論罪科刑，固非無見，惟查（一）原判決於事實欄內
    僅認定被害人於右揭時地，因額頂部弧形凹陷性拉擦傷，引起腦損傷合併腦死而
    已，但理由欄內則謂被害人引起腦損傷合併腦死，終致傷重不治死亡等情，事實
    與理由不相一致，已有未合；（二）原判決僅謂被告負責以吊桿副鉤操作裝卸液
    態氮鋼瓶之上鉤與下鉤等情，漏未就被告尚應注意將大貨車旁的固定腳架收起、
    吊桿收降至安全水平定位，有無人在車前車後等情，致未釐清被告業務上應注意
    之義務，亦有未合；被告於本院否認犯罪指摘原判決不當，雖不足採，惟原判決
    關於被告部分既有可議之處，無從維持，自應由本院將原判決關於被告部分撤銷
    改判。爰審酌被告之生活狀況、品行、智識程度，與本件過失所生之危險、損害
    ，被害人蔡欣妤於本件車禍發生並無任何過失，及被告過失程度雖嚴重，然被害
    人家屬請求被告連帶給付逾一千萬元，致雙方未能達成民事上之和解（而經被害
    人父母提起民事訴訟，有本院調閱該案即本院九十二年度重訴更一字第五號民事
    卷宗暨判決暨執行部分情形，被告遭公司每月扣薪等情可稽），被告就上開大貨
    車之吊桿收降係居於提醒及協助之從屬關係，及其他犯罪後之態度等一切情狀，
    量處如主文第二項所示之刑，以資懲儆。
據上論斷，應依刑事訴訟法第三百六十九條第一項前段、第三百六十四條、第二百九
十九條第一項前段、刑法第二百七十六條第二項，罰金罰鍰提高標準條例第一條前段
，判決如主文。
本案經檢察官曾銘芳到庭執行職務。
中    華    民    國      九十三      年    十二      月      三十一    日
                                  臺灣高等法院臺南分院刑事第二庭
                                      審判長法官  葉    居    正
                                            法官  李文    福
                                            法官  莊    俊    華
右正本證明與原本無異。
如不服本判決，應於判決送達後十日內向本院提出上訴狀，其未敘述理由者並應於提
出上訴狀後十日內向本院補提理由書（應附繕本)。
                                      法院書記官  廖    明    娟
中    華    民    國      九十四      年      一      月      三        日
附錄法條：
刑法第二百七十六條：
因過失致人於死者，處二年以下有期徒刑、拘役或二千元以下罰金。
從事業務之人，因業務上之過失犯前項之罪者，處五年以下有期徒刑或拘役，得併科
三千元以下罰金。
